臺灣臺南地方法院臺南簡易庭民事判決
111年度南小字第1028號
原      告  新安東京海上產物保險股份有限公司臺南分公司

法定代理人  曾淑惠  
訴訟代理人  徐聖弦  
被      告  黃佑霖  

上列當事人間請求侵權行為損害賠償事件，本院於民國111年8月
15日言詞辯論終結，判決如下︰
    主    文
被告應給付原告新臺幣肆仟參佰零玖元，及自民國一百十一年四
月二十九日起至清償日止，按週年利率百分之五計算之利息。
原告其餘之訴駁回。
訴訟費用新臺幣壹仟元由被告負擔新臺幣貳佰柒拾貳元，餘由原
告負擔。
本判決原告勝訴部分得假執行。
    事實及理由
一、原告起訴主張：
  ㈠原告承保訴外人凱裕有限公司所有車牌號碼000-0000號自用
    小客車（下稱系爭車輛）車體損失險，保單號碼66710V0000
    000，保險期間自民國110年5月21日起至111年5月21日止。
    訴外人佟良財於民國110年10月7日8時50分許，駕駛系爭車
    輛行經臺南市○區○○○路0段000號旁，適被告騎乘車牌號碼00
    0-0000號機車，沿中華東路3段北往南方向行駛，疏未注意
    車前狀況而發生碰撞(下稱系爭事故)，致系爭車輛受損，經
    送廠維修，原告已依被保險人請求而理賠維修費合計新臺幣
    （下同）1萬5,820元（包括零件費用8,260元、工資2,520元
    、烤漆5,040元)。為此，爰依侵權行為及保險代位法律關係
    提起本件訴訟等語。
  ㈡並聲明：被告應給付1萬5,820元，及自起訴狀繕本送達翌日
    起至清償日止，按週年利率百分之5計算之利息。
二、被告則以：確實有發生系爭事故，惟係原告所承保之系爭車
    輛，違反道路交通安全規則第89條第1項第7款、第98條第1
    項第6款規定，逕自從中華東路3段260號麥當勞得來速取餐
    車道駛出，未注意行進中之被告機車，且未注意安全距離變
    換車道切入快車道外側車道所致，被告並無肇事責任。如被
    告亦有過失，請求依民法第217條第1項規定，按雙方過失比
    例酌減賠償金額，並依系爭車輛使用年限扣除折舊金額等語
    ，以資抗辯。並聲明：原告之訴駁回。
三、本院得心證之理由：
  ㈠查原告主張其承保之系爭車輛於上開時間、地點因交通事故
    碰撞損壞一事，業據提出與其所述相符之系爭車輛行車執照
    、佟良財駕駛執照、系爭車輛受損照片、道路交通事故當事
    人登記聯單、道路交通事故現場圖、估價單、系爭車輛修復
    照片及電子發票（本院111年度南司小調字第525號卷第19至
    35頁）為證，並經本院職權向臺南市政府警察局第一分局調
    取系爭事故之道路交通調查卷宗，核閱道路交通事故現場圖
    、調查報告表、談話紀錄表、現場照片及車輛照片屬實(上
    開調字卷第51頁至第91頁），本院亦於111年8月15日言詞辯
    論期日當庭勘驗上開分局提供之路口監視器錄影檔案(勘驗
    內容如附表所示)，勘驗內容為兩造所不爭執。是本院綜合
    上開證據調查結果，堪認原告主張系爭車輛與被告騎乘之機
    車於上開時間、地點發生碰撞，造成系爭車輛毀損之事實為
    可採(至於兩造之過失比例，詳如後述)。
  ㈡按因故意或過失，不法侵害他人之權利者，負損害賠償責任
    ；汽車、機車或其他非依軌道行駛之動力車輛，在使用中加
    損害於他人者，駕駛人應賠償因此所生之損害，民法第184
    條第1項前段、第191條之2前段分別定有明文。次按汽車行
    駛時，駕駛人應注意車前狀況及兩車並行之間隔，並隨時採
    取必要之安全措施，不得在道路上蛇行，或以其他危險方式
    駕車；起駛前應顯示方向燈，注意前後左右有無障礙或車輛
    行人，並應讓行進中之車輛行人優先通行；變換車道時，應
    讓直行車先行，並注意安全距離，道路交通安全規則第94條
    第3項、第89條第1項第7款、第98條第1項第6款亦有明定。
    查原告主張系爭事故肇因於被告未注意車前狀況，被吿應負
    全部過失責任乙節，此為被告所否認，並以前開情詞置辯，
    故本院自應就系爭事故發生，兩造是否互有過失之情予以判
    斷認定。查，本院於111年8月15日言詞辯論期日當庭勘驗臺
    南市政府警察局第一分局函文檢附之路口監視器影像「0000
    0000000000_0000000_02.MP4」檔案(另有「00000000000000
    _0000000_03.MP4」檔案，勘驗畫面顯示事故發生經過相同
    ，以下僅以「00000000000000_0000000_02.MP4」檔案勘驗
    畫面予以說明)，勘驗內容詳如附表所示。依勘驗畫面可知
    ，原告承保之系爭車輛當時在麥當勞(中華東路3段260號)得
    來速取餐車道出口處，等待右轉進入中華東路3段快車道，
    於播放器顯示時間：00:00:18許開始右轉進入中華東路3段
    ，此時被告騎乘之機車正沿中華東路3段機慢車優先道行駛
    通過與崇德路交岔路口(播放器顯示時間：00:00:18)，依現
    場狀況而言，系爭車輛之駕駛視線所及，應可看見被告騎乘
    之機車正直線行駛而來，依上開道路交通安全規則，自應注
    意前後左右有無障礙或車輛行人，並應讓行進中之車輛行人
    優先通行，並於變換車道時，應讓直行車先行及注意安全距
    離，卻逕自從得來速取餐車道駛入中華東路3段快車道而與
    被告騎乘之機車發生碰撞，其行為顯有過失，應為肇事主因
    ；另被告雖為直行車輛，惟未注意車前狀況，及未保持安全
    距離致煞車不及而與系爭車輛發生碰撞，其行為亦有過失，
    應為肇事次因。是本院審酌上開違規事實、違反注意義務之
    內容、事故經過等情，認原告承保車輛之駕駛人應負百分之
    60之過失責任，被告應負百分之40之過失責任，較屬適當，
    兩造各自所持其無任何過失之主張及抗辯，並無可採。至於
    原、被告聲請就系爭事故送請鑑定一事，因系爭事故發生過
    程業經本院調取上開證據審酌，並經勘驗監視器錄影畫面如
    附表所示，原、被告之過失責任已臻明確，如仍囑託鑑定，
    所需時間及費用實與原告請求顯不相當，依民事訴訟法第43
    6條之14第2款規定，即無送請鑑定必要，併予指明之。
  ㈢次按不法毀損他人之物者，被害人得請求賠償其物因毀損所
    減少之價額；負損害賠償責任者，除法律另有規定或契約另
    有訂定外，應回復他方損害發生前之原狀；該項情形，債權
    人得請求支付回復原狀所必要之費用，以代回復原狀，民法
    第196條、第213條第1項及第3項分別定有明文。又民法第19
    6條請求賠償物被毀損所減少之價額，得以修復費用為估定
    之標準，但以必要者為限（例如：修理材料以新品換舊品，
    應予折舊），如修理材料以新零件更換被損害之舊零件，計
    算損害賠償額時，自應將零件折舊部分予以扣除（最高法院
    77年度第9次民事庭會議決議意旨參照）。查系爭車輛出廠
    年月為107年3月，有行車執照在卷可佐（上開調字卷第19頁
    ），距本件交通事故發生日即110年10月7日已使用約3年8個
    月，零件部分已屬舊品，自應扣除折舊額，始屬公允。而原
    告主張系爭車輛修復之零件費用為8,260元，有報價單附卷
    可考（上開調字卷第29至31頁），依行政院所頒固定資產耐
    用年數表及固定資產折舊率表，非運輸業用客車、貨車之耐
    用年數為5年，及以平均法計算其折舊結果（即以固定資產
    成本減除殘價後之餘額，按固定資產耐用年數表規定之耐用
    年數平均分攤，計算折舊額），每年折舊率為5分之1，並參
    酌營利事業所得稅查核準則第95條第6項規定「固定資產提
    列折舊採用定率遞減法者，以1年為計算單位，其使用期間
    未滿1年者，按實際使用之月數相當於全年之比例計算之，
    不滿1月者，以1月計」，系爭車輛零件費扣除折舊後得請求
    金額為3,212元【計算式：1.殘價＝取得成本÷（耐用年數＋1
    ）即8,260元÷（5＋1）≒1,377元，元以下4捨5入，下同；2.
    折舊額＝（取得成本－殘價）×1/（耐用年數）×（使用年數）
    即（8,260元－1,377元）×1/5×（3+8/12）≒5,048元；3.扣除
    折舊後價值＝（新品取得成本－折舊額）即8,260元－5,048元＝
    3,212元】，再加計工資2,520元及烤漆費用5,040元後，合
    計得請求之金額為1萬772元【計算式：3,212元＋2,520元＋5,
    040元＝1萬772元】。
  ㈣再按損害之發生或擴大，被害人與有過失者，法院得減輕賠
    償金額，或免除之，民法第217條第1項定有明文。復按被保
    險人因保險人應負保險責任之損失發生，而對於第三人有損
    失賠償請求權者，保險人得於給付賠償金額後，代位行使被
    保險人對於第三人之請求權，此為保險法第53條所明定。而
    保險公司所承保系爭車輛之被害人，就本件損害之發生或擴
    大與有過失，保險代位之原告自亦應認為與有過失，且此項
    規定之目的，在謀求加害人與被害人間之公平，法院自得以
    職權減輕或免除之（最高法院85年台上字第1756號判例意旨
    參照）。查被告騎乘機車致原告承保之系爭車輛受損，固有
    過失責任，惟系爭車輛之駕駛未注意前後左右來車，禮讓直
    行之被告機車，亦有過失，且應負百分之60之過失責任，此
    經本院認定如前，故系爭車輛駕駛就本件損害之發生與有過
    失，本院自得職權減輕被告百分之60過失損害賠償責任(即
    被告僅負百分之40過失責任)，減輕後原告得代位向被告請
    求賠償之金額為4,309元【計算式：1萬772元×40％＝4,309元
    】，逾此範圍之請求，則屬無據。
  ㈤末按給付無確定期限者，債務人於債權人得請求給付時，經
    其催告而未為給付，自受催告時起，負遲延責任。其經債權
    人起訴而送達訴狀，或依督促程序送達支付命令，或為其他
    相類之行為者，與催告有同一之效力；遲延之債務，以支付
    金錢為標的者，債權人得請求依法定利率計算之遲延利息。
    但約定利率較高者，仍從其約定利率；應付利息之債務，其
    利率未經約定，亦無法律可據者，週年利率為百分之5，民
    法第229條第2項、第233條第1項、第203條分別定有明文。
    是原告併依前揭規定請求被告給付上開金額自起訴狀繕本送
    達翌日即111年4月29日起至清償日止（送達證書參上開調字
    卷第101頁），按週年利率百分之5計算之利息，為有理由，
    亦應准許。
四、綜上所述，原告本於保險代位及侵權行為法律關係，請求被
    告給付4,309元，及自111年4月29日起至清償日止，按週年
    利率百分之5計算之利息，為有理由，應予准許。逾此範圍
    之請求，則屬無據，應予駁回。
五、末按各當事人一部勝訴、一部敗訴者，其訴訟費用，由法院
    酌量情形，命兩造以比例分擔或命一造負擔、或命兩造各自
    負擔其支出之訴訟費用；法院為訴訟費用之裁判時，應確定
    其費用額。民事訴訟法第79條、第436條之19第1項分別定有
    明文。經核本件訴訟費用為1,000元（即第一審裁判費），
    而原告之訴為一部有理由、一部無理由，已如前述，故本院
    審酌原、被告勝敗結果，依比例確定各自應負擔之金額如主
    文第3項所示。
六、本件係適用民事訴訟法第436條之8第1項規定小額訴訟事件
    所為被告部分敗訴之判決，依民事訴訟法第436條之20規定
    ，應依職權就原告勝訴部分宣告准予假執行。
七、訴訟費用負擔之依據：民事訴訟法第79條。
中　　華　　民　　國　　111 　年　　8 　　月　　29　　日
                  臺灣臺南地方法院臺南簡易庭
                              法  官  林勳煜
上列正本證明與原本無異。
如不服本判決，應於送達後20日內，向本院提出上訴狀並表明上
訴理由，如於本判決宣示後送達前提起上訴者，應於判決送達後
20日內補提上訴理由書（須附繕本）。如委任律師提起上訴，應
一併繳納上訴審裁判費。
對於小額程序之第一審判決之上訴，非以其違背法令之理由，不
得為之。且上訴狀內應記載表明㈠原判決所違背之法令及其具體
內容。㈡依訴訟資料可認為原判決有違背法令之具體事實者。
中　　華　　民　　國　　111 　年　　8 　　月　　29　　日
　　　　　　　　　　　　　　　書記官  朱烈稽
　　　　　　　　　　　　　　　　
【附表】
檔案：00000000000000_0000000_02.MP4為中華東路三段與崇德
路路口監視器錄影畫面(監視器應位在中華東路三段260號對向車
道與崇德路交岔路口處，由中華東路三段東北往西南方向拍攝)
，勘驗內容(播放器時間00:00:00至00:00:29)為：
播放器顯示時間 畫面顯示內容 00:00:00至00:00:18 (畫面右上角)甲車位在麥當勞得來速取餐車道出口處，等待右轉進入中華路3段(北往南方向)，並於00:00:18許開始右轉進入中華路三段。 00:00:18至00:00:29 乙機車沿中華東路3段機慢車優先車道行駛，於00:00:18許行經中華東路3段與崇德路交岔路口；00:00:18許甲車自麥當勞得來速取餐車道出口處，右轉行經中華東路3段機慢車優先車道，欲駛入快車道外側車道，兩車於00:00:24許，在中華東路3段快車道外側車道似有發生碰撞(因長鏡頭攝影，影像不清楚)，碰撞點為甲車左前方，乙機車右前方。